臺灣高雄地方法院刑事判決　　　　　　　　　　　　　九十一年度自字第一四五號
　　自　訴　人　丙○○
　　被　　　告　丁○○
　　　　　　　　甲○○
右列被告因誣告等案件，經自訴人提起自訴，乙○判決如左：
    主  文
丁○○意圖他人受刑事處分，向該管公務員誣告，處有期徒刑肆月。
丁○○其餘被訴誹謗部分無罪。
甲○○無罪。
    事  實
一、丁○○明知向丙○○借款而簽發票號一一三八五二號、發票日為八十九年一月十
    二日、到期日為八十九年四月二日、面額新台幣（下同）三百萬元之本票一紙交
    付丙○○，八十九年四月二十日，再交付其父親陳通儀為發票人、發票日八十九
    年四月二十日、支票號碼ＪＡＣ0000000號、金額三百萬元之支票予丙○○，並在丙○○所擬好之承諾書上簽名，丙○○則同意在支票兌現後即返還本票
    。惟丁○○屆期仍未付款，為拒絕給付，竟意圖使丙○○受刑事處分，於八十九
    年九月二十二日具狀向台灣高雄地方法院檢察署提起告訴，誣指丙○○與張國益
    以仙人跳及黑道騷擾之方法迫使其簽發上揭票據，向有偵查權限之該管公務員誣
    告丙○○與張國益涉犯詐欺罪嫌。嗣經台灣高雄地方法院檢察署檢察官以八十九
    年度偵字第二一四二六號為被告不起訴之處分、丁○○不服，再經台灣高等法院
    高雄分院檢察署以九十年度議字第五一一號駁回再議，丁○○復聲請交付審判，
    又經乙○以九十一年度聲判字第二二號駁回聲請確定。
二、案經丙○○提起自訴。
    理  由
壹、有罪部分
一、訊之被告丁○○矢口否認有何誣告犯行，辯稱：沒有向丙○○借錢云云。惟查：
    自訴人丙○○於台灣高雄地方法院檢察署八十九年度偵字第二一四二六號偵查中
    提出與被告丁○○電話交談之錄音帶二捲及錄音譯文，被告多次承認向自訴人借
    款而簽發前揭票據（見該偵查卷第九十六頁、九十九頁、一０三頁、一０六頁）
    ，上開錄音帶內容與譯文，亦經乙○九十年度訴字第一九七三號案件審理時當庭
    勘驗相符（見該卷第一三七至一三八頁），而被告於歷次偵查與法院審理時（乙○九十年度訴字第一七九三號、台灣高等法院高雄分院九十一年度上訴字第一一
    六一號）均無法提出證據證明自訴人確有利用仙人跳及黑道騷擾方式逼迫其簽發
    票據，其於前揭案件審理前後陳述亦不一致，足見被告明知係借款而虛構事實向
    有偵查權限之台灣高雄地方法院檢察署該管公務員告訴，誣指自訴人犯詐欺罪，
    此有被告八十九年九月二十二日提出之刑事告訴狀影本附八十九年度偵字第二一
    四二六號偵查卷中可稽，本件事證明確，被告誣告犯行堪予認定。
二、按刑法第一百六十九條之誣告罪，以意圖他人受刑事或懲戒處分，向該管公務員
    誣告為構成要件，故該項犯罪不特須指出其具體事實足以使人受刑事或懲戒處分
    ，且須明知其為虛偽，具有故意構陷之情形始能成立；若告訴人以自己親歷被害
    事實，堅指被訴人有犯罪行為，指名向該管公務員告訴者，即不能謂告訴人不應
    負誣告罪責，最高法院二十二年上字第三三六八號及三十二年上字第一八四號判
    例參照。本件被告以自己親身經歷之事實，竟於告訴狀、檢察官偵查中、乙○及
    台灣高雄法院高雄分院審理時，虛構及誣指自訴人共同涉犯詐欺罪嫌，核被告丁○○所為，係犯刑法第一百六十九條第一項之誣告罪。爰審酌被告之品行，竟為
    拒絕給付，即誣指自訴人丙○○犯詐欺罪，致自訴人身心皆蒙受鉅大傷害，且對
    於司法審判之公正性危害非輕，浪費司法資源，犯罪之動機、手段、目的、所生
    危害，及犯後未坦認犯行等一切情況，量處如主文所示之刑，以資懲儆。
貳、無罪部分：
一、自訴意旨略以：(一)被告丁○○於九十年十月二日，九十年度訴字第一九七三號刑
    事審理中虛構事實，公然誹謗「（問：為何開八十九年一月十日到期的三百萬本
    票給丙○○？）因為那時他是叫人脅迫我的」、「（又為何開八十九年四月二十
    日到期的三百萬本票給丙○○？）丙○○叫萬面的三個黑道兄弟到我公司市阜建
    設脅迫我開給他」、「（八十九年七月三十日高雄中小企銀支票三百萬為何又給
    丙○○？）那是之前在鳳山垃圾場強迫我簽的」、「（是什麼原因迫你簽的？）
    是丙○○叫人來說如果我不簽給她，他要對我不利，他要叫人對付我」、「丙○○為何要叫人對你不利？）因為我與他有發生關係，他說他要保障」、「（八十
    九年七月三十日高雄中小企銀支票三百萬元如何強迫你簽的？）是在八十九年七
    月三十日當天在鳳山垃圾場他叫三個人強迫我簽的」、「（談什麼事情？）是談
    三百萬的事，當天還有發生關係，後來他就叫三個黑道出來強迫我簽本票」等語
    ；又於九十一年七月三十日，九十一年度上訴字第一一六一號刑事庭中，又虛構
    事實，公然誹謗「自訴人利用黑道脅迫他簽發本票、支票... 」；再於九十一年
    八月十三日，九十一年度上訴字第一一六一號刑事審理時，虛構事實，公然誹謗
    「自訴人與被告係男女朋友關係，已交往很久時間，而且在性行為中，彼此會端
    看對方身材，所以能明確知道自訴人的右臀上有一個胎記，若非，常發生性行為
    根本不知道他右臀有一個胎記... 」等語。(二)被告甲○○於九十一年三月二十六
    日，九十年度訴字第一九七三號刑事審理時，虛構事實，公然指摘「約在八十九
    年五月、六月時，我看到丙○○和丁○○到澄清湖附近的汽車賓館，這是我和他
    離婚的原因」等語，又於存證信函中指摘「台端（即自訴人與被告丁○○）於八
    十九年四月二十日擅自潛入本人辦公室，撕走高企六合甲存支票乙張，帳號二七
    三之０，票號JCA0000000，發票人陳通儀且私自填上金額新台幣三百萬元... 」
    等情，因認被告丁○○、甲○○涉犯刑法第三百十條之誹謗罪嫌。
二、自訴人認被告涉有前揭犯行，係以審判筆錄及存證信函為論據，惟訊之被告均堅
    決否認有故意誹謗犯行，被告丁○○辯稱：依事實陳述，且「法庭」非一般社會
    大眾閒人出入場所，被告僅向庭上陳述，並不成誹謗等語；被告甲○○則以八十
    九年八月間被告返台，發現支票簿有被撕掉一張，追問丁○○始獲悉自訴人惡意
    取得支票，並交案外人張國益為債權人向法院聲請支付命令，始以該存證信函詢
    問丙○○，與誹謗構成要件不符等語。
三、按犯罪事實應依證據認定之，無證據不得推定其犯罪事實。又不能證明被告犯罪
    者，應諭知無罪之判決，刑事訴訟法第一百五十四條及第三百零一條第一項分別
    定有明文。又事實之認定，應憑證據，如未能發現相當證據，或證據不足以證明
    ，自不能以推測或擬制之方法，為裁判之基礎（最高法院四十年台上字第八六號
    判例參照。）而所謂證據，係指足以證明被告確有犯罪行為之積極證據而言，該
    項證據須適於為被告犯罪之證明者，始得採為斷罪之資料（參照最高法院六十九
    年台上字第四九一三號判例）。認定不利於被告之事實，須依積極證據，苟積極
    證據不足為不利於被告事實之認定時，即應為有利於被告之認定，更不必有何有
    利之證據，最高法院亦著有三十年上字第八一六號判例可資參照。
四、經查：
    (一)刑法三百十條誹謗罪之構成要件，係以「意圖散佈於眾」為主觀要件，本件自
      訴人指訴被告丁○○之誹謗行為，均係被告丁○○於法院接受審理時之陳述，
      而參以被告上揭陳述均延續其誣告自訴人之內容而回覆法院之詢問，且係就法
      院詢問而於公開法庭陳述與訟爭事項有關之事實，難謂被告當時另有誹謗之犯
      意。
    (二)被告王國書既於乙○九十年度訴字第一九七三號為證人而針對法院詢問而陳述
      其所見聞，且無證據證明其故意虛偽陳述，另其於八十九年八月八日以存證信
      函寄達自訴人與被告丁○○，均係其所懷疑之行為人並通知所認知之事與將採
      取法律作為，並未向外散佈，亦無證據證明被告確明知不實事項而有散佈於眾
      之意圖。
    (三)綜合以上，乙○查無其他積極證據足認被告丁○○、甲○○意圖散佈於眾之誹
      謗行為，不能證明被告犯罪，應法應諭知無罪之判決。
據上論斷，應依刑事訴訟法第三百四十三條、第三百零一條、第二百九十九條第一項
前段、刑法第一百六十九條，判決如主文。
中      華      民      國    九十一    年     十一     月    二十二    日
                                  臺灣高雄地方法院刑事第一庭
                                      法  官       楊智守
右正本證明與原本無異。
如不服本判決，應於判決送達後十日內，向乙○提出上訴狀。
                                      書記官       王美玲
中    華    民    國    九十一    年     十一     月      二十五      日
